臺灣臺北地方法院刑事判決　　　　　　 95年度重訴字第144號
　　公　訴　人　臺灣臺北地方法院檢察署檢察官
　　被　　　告　庚○○
　　　　　　　　　　　　3樓
　　選任辯護人　姜明遠律師
　　被　　　告　卯○○
　　選任辯護人　陳傳中律師
　　　　　　　　張信陽律師
　　被　　　告　乙○○
　　　　　　　　巳○○
　　　　　　　　　　　　樓
　　　　　　　　戊○○
　　　　　　　　壬○○
　　共　　　同
　　指定辯護人　本院公設辯護人子○○
上列被告等因擄人勒贖案件，經檢察官提起公訴（95年度偵字第
18721號），本院判決如下：
    主  文
庚○○、卯○○、巳○○、戊○○、壬○○共同傷害人之身體，
庚○○、戊○○、壬○○各處有期徒刑月；卯○○、巳○○各
處有期徒刑貳月。又共同以非法方法剝奪人之行動自由，庚○○
處有期徒刑壹年貳月；戊○○、壬○○各處有期徒刑拾月；卯○○、巳○○各處有期徒刑柒月。庚○○應執行有期徒刑壹年肆月
；戊○○、壬○○各應執行有期徒刑壹年；卯○○、巳○○各應
執行有期徒刑捌月。
乙○○共同傷害人之身體，累犯，處有期徒刑月。又共同以非
法方法剝奪人之行動自由，累犯，處有期徒刑伍月；應執行有期
徒刑柒月。
    事  實
一、乙○○（綽號小豹）前因侵占等案件，經本院判處應執行有
    期徒刑一年二月確定，甫於民國（下同）九十二年十二月二
    日縮刑期滿；旋又因傷害案件，經臺灣高等法院判處有期徒
    刑三月確定，而於九十五年三月十三日因易科罰金而執行完
    畢，其與庚○○（綽號龍哥、小龍）、卯○○（綽號義哥）
    、巳○○（綽號阿西）均任職在臺北市中山區○○○路○段
    二四號五樓之「一統徵信」公司，彼此為同事關係。庚○○
    因與丁○○相識而得悉丁○○曾夥同辛○○共同與建商丑○○簽立買賣契約，且丁○○、辛○○原希望由辛○○先給付
    定金新臺幣（下同）六百三十萬元予丑○○，並利用所約定
    二月期間，銷售丑○○坐落臺北市○○區○○街四六號「亞
    曼尼社區」五至八樓，共計四十五戶房屋，再償清房屋價款
    ，惟雙方約定二月期限將屆，房屋卻滯銷，辛○○為避免定
    金全遭沒收、損失慘重，乃向丑○○表示有意取回已給付之
    前揭定金或請求延長價金給付期間，惟因丑○○斷然拒絕致
    生糾紛等情事後，認為有機可圖，遂經丁○○引介，與辛○○認識，並於九十五年六月間，接受丁○○、辛○○之委託
    ，持辛○○、丁○○簽署之委託書，出面與丑○○處理「亞
    曼尼社區」代售不動產買賣交易之糾紛事宜。庚○○與丑○○經多次談判，使丑○○不堪其擾，遂改變心意願與辛○○
    妥協，辛○○卻於同年六月二十九日，私下尋找丑○○，與
    之達成解約協議，丑○○同意扣除利息、房屋管理費、水費
    、電費等管銷費用約一百萬元後，餘已支付之定金五百三十
    萬元，均任由辛○○取回。庚○○獲悉辛○○已自行與丑○○解約並取回定金後，眼見無法獲取佣金，且對辛○○利用
    其與丑○○之斡旋過程，再臨時介入達到解約目的後，即對
    佣金報酬絕口不提，心生不滿，竟於同年八月二日十九時許
    ，在「一統徵信」公司內，與同事抱怨其與辛○○之債務糾
    葛，表示辛○○應給付佣金未給付即躲起來，想找他理論等
    語後，為追討佣金債務，即聽從卯○○之建議，先委託不知
    情之邱金華（另經檢察官為不起訴之處分）佯稱係中國城酒
    店CALL客小姐，撥打電話聯繫辛○○，表示希望辛○○至酒
    店消費，可先派遣酒店小姐與之見面，滿意後再來消費云云
    ，而間接從對話中，得悉辛○○當時正在臺北市○○區○○
    街一六六號「葫蘆鐵板燒餐廳」內用餐。
二、庚○○隨即聯絡朋友戊○○（綽號阿建）、壬○○（綽號阿
    寶）及夥同「一統徵信」公司同事卯○○、乙○○、巳○○
    等人，共同基於傷害及妨害自由之犯意聯絡，由庚○○駕車
    搭載戊○○、壬○○；乙○○駕車搭載卯○○、巳○○，分
    頭驅車前往「葫蘆鐵板燒餐廳」索討庚○○為辛○○處理前
    揭不動產紛爭之佣金債務。迨庚○○等人抵達「葫蘆鐵板燒
    餐廳」後，果見辛○○與其友人己○○（綽號小高）正在該
    處用餐。庚○○等人乃進入餐廳，要求辛○○解決與庚○○
    間之佣金債務，辛○○為避免雙方在餐廳內惹事，即與庚○○等人步出餐廳，己○○旋結帳後亦走出餐廳。庚○○等人
    在餐廳外表明欲移往他處談判，因辛○○、己○○不願前往
    ，致生爭執，庚○○、戊○○、壬○○等人即在餐廳門口，
    共同與辛○○、己○○拉扯，並因而毆傷辛○○、己○○，
    致辛○○受有頭部外傷、顏面挫傷、背部和右上肢多處瘀傷
    之傷害；己○○受有胸部、腹部和背部挫傷之傷害。辛○○
    見庚○○一夥人人多勢眾，不得已而被迫進入庚○○所駕駛
    之自用小客車後座，並由戊○○、壬○○夾坐兩側、卯○○
    坐於前客座；己○○亦迫於無奈，而進入停放在店門口其所
    有之自用小客車後座，且任由巳○○駕駛離開餐廳，乙○○
    見狀即跟車在後，惟中途因前往加油，通知庚○○後暫駛離
    。庚○○與巳○○所駕之兩車在臺北市區內繞行，最後抵達
    臺北市○○○路、松江路附近之停車場停車，期間庚○○並
    命辛○○以其所有之行動電話聯繫丙○○，詢問丙○○是否
    願替辛○○解決債務糾葛，復聯繫辛○○配偶劉碧玲，以確
    認辛○○所留之家中電話是否屬實，俟庚○○因見辛○○無
    力解決，遂在停車場處，要求己○○換車至其所有之自用小
    客車內幫助辛○○解決債務。辛○○、己○○眼見行動自由
    受限、勢單力孤，為求脫身，與庚○○討價還價後，雙方同
    意由辛○○以支付一百五十萬元作為佣金報酬。因庚○○表
    示要先取得部分現金，壬○○、戊○○隨即先與己○○前往
    第一銀行、新光銀行設置在附近之自動櫃員機提款，惟因己○○提款卡無法提款，兩人遂將己○○帶回車上，再與辛○○一同前往玉山銀行設置於附近之自動櫃員機，提領現金十
    萬元，返回車上交予庚○○。且己○○為求能與辛○○能順
    利脫身，亦同意開立發票人：己○○、發票日：九十五年八
    月三日、面額：一百四十萬元、付款人：新竹國際商業銀行
    新明分行（下稱新竹商銀新明分行）、帳號：000000
    000000號、票號ＡＡ三七七四二五號之支票一紙，並
    由辛○○背書擔保後，交予庚○○履行債務，辛○○、己○○迄此始得離去，其等遭庚○○等人以前述強暴之方法剝奪
    行動自由約二小時許。而庚○○於同日即在酒店將支票交予
    不知情之癸○○（業經檢察官另為不起訴處分），並委由癸○○於翌（三）日下午三時許，前往新竹商銀新明分行提示
    兌現（由己○○墊付票款，再由辛○○清償己○○全數票款
    ）後，將所提領之款項一百四十萬元交庚○○。
三、案經辛○○、己○○訴由臺北市政府警察局移送臺灣臺北地
    方法院檢察署檢察官偵查起訴。
    理  由
甲、程序部分
一、按證據與待證事實間若具自然邏輯上之連結，即非無關聯性
    存在，被告庚○○選任辯護人姜明遠律師雖爭執卷附之聯合
    醫院和平院區診斷證明書二紙及本院依其聲請函調臺北市立
    聯合醫院九十五年十一月十七日北市醫事字第○九五三四四
    九二○○○號函暨檢送之同院急診病歷（含急診醫囑單、急
    診護理紀錄）二份，均與本案無關聯性，故無證據能力云云
    。惟查前揭診斷證明書及急診病歷，均屬用以證明被告庚○○等人對告訴人辛○○、己○○傷害及妨害自由事實之待證
    事項，故從形式上觀之，核與本案犯罪事實非無自然邏輯推
    演連結之關聯性，依其性質，分別依刑事訴訟法第一百五十
    九條之四第二款、第一百五十九條之五第二項，均認具證據
    能力，合先敘明。
乙、實體部分
一、訊據被告庚○○、卯○○、乙○○、巳○○、戊○○、壬○○固不否認被告庚○○、卯○○、乙○○、巳○○等四人均
    係「一統徵信」公司之同事，因被告庚○○曾受告訴人辛○○之託，出面處理丑○○「亞曼尼社區」房屋買賣契約給付
    之定金返還事宜，因故與辛○○發生債務爭執，而與被告戊○○、壬○○於前揭時、地，共同駕車前往「葫蘆鐵板燒餐
    廳」向告訴人辛○○索債，被告庚○○並於店門口，與告訴
    人辛○○發生拉扯爭執，又其等確有駕車搭載告訴人辛○○
    、己○○駛離餐廳，前往臺北市○○○路、松江路附近之停
    車場處停車之情形，且嗣經雙方協商結果，同意由告訴人辛○○支付一百五十萬元為被告庚○○之報酬。且當場由被告
    壬○○、戊○○與告訴人辛○○一同前往玉山銀行設置於附
    近之自動櫃員機提領現金十萬元後交被告庚○○，並由告訴
    人己○○在被告庚○○車上，開立面額一百四十萬元之支票
    ，復由告訴人辛○○背書交予被告庚○○，告訴人辛○○、
    己○○始得自由離去。而庚○○將支票委由癸○○代兌現得
    款一百四十萬元等情，惟均否認有何上揭妨害自由、傷害等
    犯行。（一）、被告庚○○辯稱：那天我好不容易透過朋友
    找到辛○○下落，我衝進餐廳，質問他為什麼躲我那麼久？
    辛○○說人多到外面去談，外面路上也很多路人，我跟辛○○在餐廳門口有拉扯，辛○○說不然找個地方談，我說不然
    到我車上談，所以辛○○到我車上，他朋友則開自己的車，
    我沒有強迫他一起去，我在「一統徵信」公司旁停車場停車
    ，問辛○○為何躲我這麼久？辛○○回答他也有損失，問我
    可不可以換個方式來清償減輕他的損失？後來，我跟辛○○
    說我們先打個電話給丙○○，因為當時丙○○談的時候也有
    在旁，也知道辛○○答應事情處理好會給我一、二百萬元酬
    金，所以我想先請他來現場做公證人，但與丙○○交談沒什
    麼交集，我就掛掉電話。我跟辛○○經過折衷後用一百五十
    萬元清償，現金看他能領多少就多少，其他部份，他表示要
    向朋友小高借票，我們才找小高到車上來，在車上過程係非
    常平和、愉快，小高也係自己願意幫忙辛○○的。辛○○因
    想讓我看看他的存款餘額可以放心，才由兩位在場朋友戊○○、壬○○下車陪他去看餘額，辛○○並請壬○○將明細拿
    回給我看。此事結束後第二、三天，辛○○與我都有電話來
    往，他跟我約時間希望我將委託書還他。辛○○當天領錢時
    根本沒受傷，如果係推擠、拉扯時造成，不可能產生驗傷單
    上所載傷勢，況他驗傷也非當日云云。（二）、被告卯○○
    辯稱：庚○○處理辛○○之事情，我們大概知道，我們係基
    於同事關係，才被捲進去，我本來建議找公眾地方去談，但
    因為不好停車，所以他們才在停車場談，所談之細節部分，
    因我先回公司，所以不知道，且我回公司約半小時再下來時
    ，他們已經談好了，辛○○去領錢，後來辛○○領回來之後
    就解散了。從餐廳到停車場我一直都是坐庚○○的車，車上
    還有庚○○、戊○○、壬○○，還有辛○○，當時庚○○開
    車，我坐前座云云。（三）、被告乙○○辯稱：我係自己到
    案向警說明，庚○○這件事之細節我不知道，但九十五年五
    、六月時，有聽他提起有幫別人收帳，說大約可拿到兩百萬
    元利潤，同年七月時，他又跟我提起說應拿到之利潤對方竟
    沒遵守承諾，所以他很生氣，同年八月二月，我們在公司聊
    天，卯○○有提到公司女業務口才、聲音不錯，我們就請她
    打電話給辛○○，知道對方在「葫蘆鐵板燒餐廳」，庚○○
    先出發，我後來開自己車也過去，看庚○○下車約不到五分
    鐘，又上車換地方，我就跟著他們走，但剛從錦州街轉吉林
    路，我就發現車沒油，所以我打電話給巳○○，告知車子沒
    油，我先去加油再聯絡，加完油後我打電話確認，他們說在
    公司附近停車場協調，但開到那邊之後，我沒有進去，只打
    電話說我在凱得利泊車那，不去停車場了，我坐在那跟泊車
    人員聊天，等庚○○、巳○○走出來，我問他們談好了嗎？
    他們說ＯＫ，我們就回公司了。我與辛○○、己○○都沒見
    到面，因為我到餐廳時，只有載人過去，沒有下車云云。（
    四）、被告巳○○辯稱：當初係卯○○找我去，我就去，我
    們在「葫蘆鐵板燒餐廳」下車後，我跑去買檳榔，回來後自
    己上辛○○朋友己○○的車，並跟著庚○○的車到停車場，
    到停車場之後，我在那跟己○○抽煙、聊天，原來我想搭乙○○的車，但己○○說他路不熟，所以我才搭他的車。我不
    曉得庚○○跟辛○○談判過程，因為他們都在車上，己○○
    去領錢時，問我要不要去？我說不用，你自己去就好。我從
    頭到尾都沒有看到辛○○下車，只看到己○○下車而已云云
    。（五）、被告戊○○辯稱：當天壬○○打給我，說庚○○
    有事要處理，所以我就會同壬○○從桃園到臺北，坐庚○○
    的車，跟他一起去「葫蘆鐵板燒餐廳」找辛○○，我、壬○○及庚○○進去餐廳，辛○○說到外面去講，又說不然上車
    講，我、壬○○跟著上車，在車上我也不很清楚他們講的過
    程，只大約知道辛○○因為房屋糾紛要付庚○○錢，我也沒
    很注意他們講什麼，整個過程我們都沒有對辛○○動粗，我
    有陪辛○○領錢，但那係辛○○叫我、壬○○陪他去的，他
    領多少我不知道云云。（六）、被告壬○○辯稱：庚○○跟
    我說晚一點有事情，要我找戊○○一起來臺北，我也有陪辛○○去領錢，但那是因辛○○要求我們陪他去，說可以看到
    他的存款餘額，辛○○領好錢後，有說要交給我們，但我們
    說不要，還說你欠人錢，自己跟他算清楚就好，辛○○還跟
    我們說他身上尚有兩萬元現金，要去喝酒云云。
二、被告庚○○選任辯護人姜明遠律師辯護意旨略以：被告庚○○已完成告訴人辛○○委託事務，自得向告訴人辛○○索取
    報酬，被告庚○○對告訴人辛○○享有報酬給付請求權，自
    無不法所有之意圖，故無恐嚇取財，更無擄人勒贖犯行；又
    被告庚○○等於案發當日並無傷害告訴人等之行為，也無強
    押上車使無法離去之行為，或恫嚇強押告訴人領款之行為，
    雖有打電話予告訴人辛○○配偶劉碧玲及朋友丙○○，但未
    向之要求任何贖金換取告訴人等之自由返家之行為，自無傷
    害、妨害自由、強制或恐嚇罪。本案因告訴人辛○○違約欠
    債在先，見被告庚○○執意追討，乃基於自由意思與之達成
    一百五十萬元和解，以支付委任報酬，除案發日先給付十萬
    元現金外，並於次日給付一百四十萬元，惟告訴人等於數日
    後又反悔，始分別向警方提出不實指控，企圖誣陷被告於罪
    等語。被告卯○○選任辯護人陳傳中律師辯護意旨略以：被
    告庚○○與告訴人辛○○因處理房屋買賣糾紛，告訴人辛○○未給付報酬又避不見面，被告庚○○為追索酬勞，不得已
    始以迂迴方式迫令告訴人辛○○與之洽談償還酬勞事宜，手
    段雖有過分，惟談判過程尚稱平和，並無強暴行徑，且被告
    庚○○所得款項一百五十萬元，並非出於不法所有之意圖，
    非意圖勒贖而擄人，被告卯○○與其他被告亦不應以共同正
    犯相繩。被告卯○○當時恰巧有空，臨時接獲通知，基於與
    被告庚○○之情誼而前往助陣，以利被告庚○○協調債務糾
    紛，非事前有計畫或謀議，被告卯○○與主嫌被告庚○○間
    無犯意聯絡。再依告訴人辛○○、己○○證述均不能明確指
    證被告卯○○當時確有毆打、強押告訴人上車、提款、要脅
    、出言恫嚇告訴人之行為，充其量認被告卯○○坐於自小客
    車右前方，此情與被告卯○○自認之充人場相符，況被告卯
    ○○未向被告庚○○要求朋分金錢，足見無勒贖意圖等語。
    另指定辯護人即本院公設辯護人子○○辯護意旨略以：據共
    同被告庚○○之供述，其確受告訴人辛○○委託處理解約取
    回定金情事，故被告庚○○可基於正當理由向告訴人辛○○
    要求給付佣金，且告訴人辛○○亦證稱其有簽立委託書委由
    被告庚○○處理解約退還定金事，而依證人丑○○、丁○○
    之證述，丑○○係因受被告庚○○影響，方無全數沒收告訴
    人辛○○之定金，故被告庚○○已完成委託事項，且被告庚○○取得佣金債權，是被告庚○○自非基於為自己不法所有
    之意圖，被告乙○○、巳○○、戊○○、壬○○僅幫助友人
    找出債務人，非共為擄人勒贖等語。
三、經查：
    （一）、被告庚○○確有受告訴人辛○○及案外人丁○○之
            委託，而積極介入辛○○與丑○○間不動產買賣糾
            紛之協調過程中，最後使丑○○與辛○○達成退還
            部分已付定金之協議結果等事實，業經證人丑○○
            於本院審理時結證稱：一般買賣均會約定交付價金
            尾款之時間，因為我與辛○○之買賣比較特殊，他
            跟我買，還要再賣掉，所以他要求我給他較長的時
            間。原則上辛○○和丁○○沒有如期交付尾款，照
            正常買賣契約約定，我當然是全額沒收他已付的價
            款，但最後我沒有依約沒收，係因丁○○、庚○○
            來我們公司協調時產生摩擦，所以沒有沒收價款。
            我們會產生衝突，我一看就知道庚○○重點不是來
            談房子有何瑕疵，而是來談後面能不能有退路，是
            否能讓辛○○他們有什麼轉圜空間，他們希望已付
            價錢能否退回去，或將付款時間加長，讓他再找其
            他買家來買房屋，希望我不要沒收他們全部價款。
            剛開始我沒有同意，談了很多次，勉為其難溝通一
            個大方向出來，由我扣掉現場開銷，剩下的錢全部
            退回予辛○○，原因係我不想扯那麼多是非，只想
            快速解決掉，這係庚○○給我的感覺，庚○○先來
            談，辛○○後來才跟我談，我會答應係因庚○○給
            我壓力，最後沒有沒收定金，也係因庚○○的騷擾
            造成我很大的麻煩等語無誤（見本院卷九十六年一
            月三十一日審判筆錄），告訴人辛○○對此亦不爭
            執（見本院卷九十六年一月三日審判筆錄）。參以
            證人癸○○於本院審理時亦結證稱：告訴人辛○○
            委託被告庚○○處理房地產糾紛，告訴人辛○○本
            來應給付報酬，後因告訴人辛○○自己談成又反悔
            ，導致被告庚○○不高興等語（見本院卷九十六年
            一月三日審判筆錄）及卷附之委託書、解約同意書
            、墊款契約書、服務委託書各一紙（見偵查卷〈一
            〉第二七七至二七九頁、偵查卷〈三〉第七一至七
            五頁）可稽，已足認定上述事實。
    （二）、告訴人辛○○於本院審理時雖否認曾與被告庚○○
            約定處理前揭不動產糾紛之報酬云云，惟證人陳嘉
            仁於本院審理時亦結證稱：告訴人辛○○曾說六百
            三十萬元定金，如果能拿回來就很高興了，另外還
            要給被告庚○○一、二百萬元報酬等語無訛（見本
            院卷同日審判筆錄），復衡諸常情，被告庚○○與
            辛○○係經由丁○○介紹認識，彼此間無深交之情
            ，係告訴人辛○○所肯認，則被告庚○○受告訴人
            辛○○、丁○○之託，為之處理與丑○○間之不動
            產糾紛，若能順利達成協調，直接受利者無非係告
            訴人辛○○，是以，告訴人辛○○若非已經明示或
            默示與被告庚○○達成給付處理事情報酬之約定，
            被告庚○○豈願持其與丁○○授權之委託書，積極
            與丑○○周旋處理不動產糾紛情事？縱雙方於授權
            之初，因不知是否能順利達成協調或其他原因，而
            未就確切之報酬數額達成合意，或事後因丑○○認
            定告訴人辛○○始為不動產買賣契約之當事人而與
            之完成最後之協商結果，導致被告庚○○與告訴人
            辛○○對給付報酬之條件成就與否或給付數額之成
            數產生爭議，惟此與被告庚○○主觀上認為告訴人
            辛○○與之有債務糾葛之情形並無二致，且客觀上
            亦應認為被告庚○○與告訴人辛○○間確有佣金報
            酬之債務爭議無誤。
    （三）、告訴人辛○○與被告庚○○間，因有前述處理不動
            產買賣契約債務之糾葛，而於九十五年八月二日晚
            間，與告訴人己○○分別在「葫蘆鐵板燒餐廳」店
            前及在被告庚○○、告訴人己○○車上，遭被告梁
            龍駿等人先施以傷害之強暴手段，又被迫上車離開
            餐廳，續而處於行動受限情形下，為提領現金、開
            立支票交予被告庚○○等事實，業經告訴人辛○○
            於本院審理時以證人身分結證稱：我有委託庚○○
            處理「亞曼尼社區」不動產紛爭，我與丑○○解約
            後，庚○○曾打電話找我，問我與丑○○之事處理
            完，為何不理他？聽起來意思好像要我給錢，但我
            沒有給他錢。庚○○一群人當時進「葫蘆鐵板燒餐
            廳」圍著我們，庚○○有問我們要在這裡談或是出
            去談？己○○說裡面人家做生意，我們到外面談，
            我走出玻璃門後，就被連人帶拖帶打，被帶上車。
            在餐廳外先有二、三人拉我手，我反抗，就被打，
            然後我被拉上庚○○的銀色賓士車。另有二、三個
            人打己○○，拉他上己○○自己的車。他們目的係
            要拉我上車，拉不動就打，我係被硬推上車等語無
            訛。告訴人己○○於本院審理時亦以證人身分具結
            證稱：我和辛○○約在「葫蘆鐵板燒餐廳」吃飯，
            突然一群人進來找辛○○，問說要在裡面或外面談
            ，等我結完帳出餐廳，就被痛毆一頓，我係出門口
            後被打，眼鏡還被打掉，有人問門口的車是不是我
            的？我說是啊，他們就叫我把鑰匙交出後一起上車
            走了，係巳○○（經當庭指認）開我的車，我坐在
            車後座之右後方。後來，我被叫去庚○○車上，鐘
            正來陪我走過去，辛○○在車上與庚○○達成一百
            五十萬元協議，一百五十萬元應係辛○○提議，我
            開好支票後，庚○○要我去提現金，但因為我的提
            款卡有問題，無法提領現金而未果，當時如果我不
            開支票根本無法離開，我為求脫身只好開支票等語
            （以上均見本院卷九十六年一月三日審判筆錄）。
            佐以證人即當場目擊之「葫蘆鐵板燒餐廳」老闆娘
            寅○○於本院審理時亦結證稱：當天至少有五位以
            上的人進來店裡，但詳細數目我不知道，（當庭指
            認）巳○○因有向我借廁所，我比較記得，他們在
            店內並沒有發生衝突，在店外有發生推擠，因為我
            聽到店落地玻璃被推擠撞到「砰」一聲，才往外面
            看。我看到他們全部人都在外面講話，並沒有看到
            什麼毆打，後來客人（指辛○○、己○○）就坐上
            車離開，係坐後座。我當時本來想打電話報警，因
            為我覺得氣氛怪怪的，一堆人站在二位客人後面，
            還說人家在做生意不方便的話，後來係因為那位借
            廁所的巳○○對我說不用打電話，解釋說因為欠錢
            要討債，沒事啦，所以我才沒有打電話。至於警詢
            筆錄記載我說店外客人好像有被打，那僅係我推測
            ，因為我不知道要使用精確用語等語（見本院卷九
            十六年一月三十一日審判筆錄），足徵九十五年八
            月二日晚間，告訴人辛○○與己○○搭車離開「葫
            蘆鐵板燒餐廳」前往停車場及持續留在車上，與被
            告庚○○等人達成總額一百五十萬元之報酬協議、
            開立支票，復由被告戊○○、壬○○陪同前往提領
            現金等情，均非出於告訴人辛○○、己○○之自願
            ，乃因被告庚○○等人人多勢眾，又以拉扯、毆傷
            之強暴方式對待，致告訴人辛○○、己○○不得不
            從，被迫同意搭車離開餐廳、滯留車上與之解決債
            務糾紛，甚至於被告戊○○、壬○○陪同監視下前
            往提領現金無疑。至於檢察官雖採告訴人辛○○、
            己○○之指訴，認除本案被告庚○○等六人外，現
            場尚有其他姓名、年籍不詳之男子約五、六人共同
            為前揭犯行等情，惟此部分除告訴人辛○○、高英
            昶之指訴外，並無其他確切證據可佐，且告訴人等
            均未曾對其他不詳男子之特徵、外型描述，故究否
            有該等人尚非無疑。而被告庚○○等人迭於警詢時
            、偵查中迄至本院審理時均供稱：當時僅有其等六
            人前往「葫蘆鐵板燒餐廳」等語一致，並與證人楊
            茵茵於本院審理時證述情節較相符合，衡情告訴人
            等當時見被告等人來勢洶洶，均身陷緊張狀態，根
            本不可能細數人數，又告訴人己○○在店外時甚至
            掉落眼鏡致視力不清，告訴人等於此之指述難免誇
            大且難期精確，故認被告等人之供述及證人寅○○
            之證詞較屬可採，亦即，本案係由被告庚○○等六
            人共為前揭行為，併此說明。
    （四）、告訴人辛○○、己○○於上開時、地，遭被告梁龍
            駿等人拉扯毆傷，除據告訴人辛○○、己○○於本
            院審理時以證人身分結證詳確外，復有告訴人等於
            聯合醫院和平院區診斷證明書二紙（見偵查卷〈一
            〉第二六○頁、偵查卷〈二〉第一四三頁）可憑。
            被告辯護人雖一再爭執告訴人辛○○所受頭部外傷
            、顏面挫傷、背部和右上肢多處瘀傷；告訴人高英
            昶所受有胸部、腹部和背部挫傷等傷害，與被告梁
            龍駿等人行為無關云云，並舉本院勘驗監視錄影畫
            面時，並未發現告訴人辛○○臉部有受傷痕跡為對
            其有利之證據。惟經本院調同日臺北市立聯合醫院
            急診病歷審閱後，前揭急診病歷載明告訴人辛○○
            於九十五年八月三日就診，自述被毆、要驗傷，經
            醫師診治後，發現其頭部左上側受傷、左臉顏面挫
            傷、背及右上肢有多處瘀傷；告訴人己○○係於同
            日就診，自述被毆打前胸、腹部、背部，表明右胸
            痛，經醫師診治後，發現其胸、腹、背部有挫傷情
            形，細釋該病歷之內容，均與卷附之聯合醫院和平
            院區於九十五年八月三日出具之診斷證明書上所記
            載之結果相符，且查告訴人等所受者，皆屬皮肉傷
            ，傷害程度亦非嚴重，本非必然可於遭毆之初，即
            感到疼痛難耐或在外觀上明確顯現，又其中部分傷
            害位置有衣服、頭髮遮掩，更難發現，是以，告訴
            人等於遭被告庚○○等人傷害後翌日始前往醫院驗
            傷，尚非與常情相悖。至被告辯護人所指於本院勘
            驗提款機上方監視器（Ｍ三二Ｆ二）畫面中，顯示
            告訴人辛○○左臉頰未受有任何傷痕，而逕認告訴
            人辛○○未受有診斷證明書所載之傷害云云，然告
            訴人辛○○所受係左臉顏面挫傷，傷害程度亦微，
            除監視錄影畫面之解析度將可能影響畫面呈現清晰
            度與否外，兼以挫傷原本即指肌肉組織直接遭外力
            撞擊，致生之一連串血腫和後續發炎反應，故亦非
            可由外觀上即時顯現，被告辯護人徒以此遽認告訴
            人等均未受傷，顯有誤會，本院尚難僅憑此為對被
            告庚○○等人有利之推認。
    （五）、又按共同正犯，係共同實施犯罪行為之人，在共同
            意思範圍內，各自分擔犯罪行為之一部，相互利用
            他人之行為，以達其犯罪之目的，其成立不以全體
            均行參與實施犯罪構成要件之行為要件；參與犯罪
            構成要件之行為者，固為共同正犯；以自己共同犯
            罪之意思，參與犯罪構成要件以外之行為，或以自
            己共同犯罪之意思，事前同謀，而由其中一部分人
            實行犯罪之行為者，亦均應認為共同正犯，使之對
            於全部行為所發生之結果，負其責任（大法官會議
            釋字第一○九號解釋意旨可資參照）。被告乙○○
            雖於本院審理時辯稱其僅開車載卯○○、巳○○前
            往「葫蘆鐵板燒餐廳」，看庚○○下車又上車換地
            方，跟車後發現車沒油去加油，加完油後直接去「
            凱得利」泊車，等庚○○、巳○○談好走出來回公
            司云云，並舉證人辰○○、甲○○到庭具結證明其
            前開所辯為真，然其迭於警詢之初、偵查時及本院
            審理時均供稱：庚○○前已向之提起本件與辛○○
            間收帳糾紛，並對對方未守承諾給付報酬很生氣及
            事發當日在公司聊天，卯○○建議利用公司女業務
            而得悉辛○○所在後，其與庚○○分頭開車載人前
            往向辛○○索債之情事無誤，故被告乙○○非但對
            其等一行人向辛○○索償債務之目的知悉，且實際
            上已分擔部分犯行，縱其僅駕車搭載被告卯○○、
            巳○○前往餐廳，在旁目睹被告庚○○、戊○○、
            壬○○、卯○○、巳○○等進、出餐廳，將告訴人
            辛○○、己○○強行帶離後暫離開，俟最後討債完
            成後，始與被告庚○○等同回公司，惟其既已實際
            參與部分犯行，且被告庚○○等所為亦不違反其本
            意，即足認其已共同實施犯罪行為，其所辯實無解
            於犯行之成立，僅行為分擔情節輕重之別，所舉證
            人辰○○、甲○○之證言亦無從為對其有利之認定
            ，故不再贅述，附此說明。
    （六）、據上各節相互勾稽，已足認定被告等人所辯均顯屬
            臨訟飾卸之詞，無足可採。此外，復有前揭支票影
            本一紙、癸○○新竹商銀新明分行開戶申請書、印
            鑑卡、對帳單及存摺影本各一紙、銀行監視錄影光
            碟三片及翻拍照片共三十九幀、交易明細一份（見
            偵查卷〈一〉第一二三至一二六頁、第一三一至一
            三二頁、第一八○至二○一頁、偵查卷〈三〉第八
            六至八八頁）存卷可表。綜上，本案事證明確，被
            告庚○○、卯○○、乙○○、巳○○、戊○○、陳
            韋佑等人共同傷害、妨害自由之犯行，均堪以認定
            ，應依法論科。
四、論罪科刑之理由：
    （一）、按刑法第三百零二條之妨害自由罪，係妨害他人自
            由之概括的規定，故行為人具有一定目的，以非法
            方法剝奪人之行動自由者，除法律別有處罰較重之
            規定（例如略誘及擄人勒贖等罪），應適用各該規
            定處斷外，如以使人行無義務之事，或妨害人行使
            權利為目的，而其強暴脅迫復已達於剝奪人行動自
            由之程度，即祇成立本罪，不應再依同法第三百零
            四條論處；刑法第三百零二條第一項及第三百零四
            條第一項之罪，其所保護之法益均為被害人之自由
            ，而私行拘禁，即不外以強暴、脅迫為手段，其罪
            質本屬相同，惟第三百零二條第一項之法定刑，既
            較第三百零四條第一項為重，則以私行拘禁之方法
            妨害人自由，縱其目的在使人行無義務之事，或妨
            害人行使權利，仍應逕依第三百零二條第一項論罪
            ，並無適用第三百零四條第一項之餘地（最高法院
            二十九年上字第三七五七號、二十九年上字第二三
            五九號判例意旨可參）。且按妨害自由罪，並非以
            傷人為當然之手段，若行為人另具有傷害故意，且
            發生傷害結果，自應成立傷害罪名（最高法院九十
            四年度臺上字第四七八一號裁判意旨參照）。被告
            庚○○、卯○○、乙○○、巳○○、戊○○、陳韋
            佑等六人，仗恃人多勢眾，先拉扯毆傷告訴人陳秋
            金、己○○，施以強暴後，又違反其等自由意願，
            強使其等上車並遭挾持載至停車場解決債務糾葛，
            則告訴人辛○○、己○○之自由意志顯然受到壓抑
            ，乃因迫於形勢，才上車並留在車內與之解決債務
            及分別於被告壬○○、戊○○同行下前往提款，核
            被告庚○○等人以傷害等非法方法，剝奪告訴人陳
            秋金、己○○之行動自由，所為係犯刑法第二百七
            十七條第一項傷害罪及第三百零二條第一項之妨害
            自由罪。
    （二）、公訴意旨雖以：被告庚○○、卯○○、乙○○、鐘
            正來、戊○○、壬○○前開強將告訴人辛○○、高
            英昶帶走後，即撥打電話予證人丙○○、劉碧玲，
            又強取告訴人辛○○、己○○現金十萬元及面額一
            百四十萬元支票等財物之行為，係涉犯刑法第三百
            四十七條第一項之擄人勒贖罪嫌等語。然按擄人勒
            贖罪，係以「意圖為自己或第三人不法所有」為構
            成要件，且若主觀上基於為他人討債之意思，而將
            「債務人」強押拘禁，致「債務人」交付財物者，
            祇能構成妨害自由罪，要難以其他盜匪罪論，被告
            所為難認有不法所有意圖，被告所為即與盜匪罪必
            以不法所有意圖為要件有別；且按擄人勒贖罪，須
            行為人自始有使被害人以財物取贖人身之意思，如
            使被害人交付財物，別有原因，為達其取得財物之
            目的，而剝奪被害人之自由者，除應成立其他財產
            上之犯罪或牽連犯妨害自由罪外，要無成立擄人勒
            贖罪之餘地（最高法院六十五年臺上字第三三五六
            號判例意旨可供參照）。公訴人認被告庚○○、劉
            忠義、乙○○、巳○○、戊○○、壬○○等人所涉
            犯係擄人勒贖罪嫌，無非係以告訴人辛○○、高英
            昶之指訴及證人丙○○於警詢時、偵查中證述之情
            節為主要佐憑，然而，被告庚○○等人均堅決否認
            有何擄人勒贖犯行，被告庚○○並辯稱：告訴人陳
            秋金給付我一百五十萬元係他自願的等語，且本件
            告訴人辛○○與被告庚○○確有處理不動產糾紛佣
            金報酬之債務糾葛之情，業如前述，故被告庚○○
            等人最初駕車將告訴人辛○○、己○○強行帶離餐
            廳之意思，顯出於「商討債務」之意，而非「勒贖
            」之意，至為明確。況告訴人辛○○於本院審理時
            以證人身分結證稱：當天我和己○○身上，均有很
            多客票，總面額均超過百萬元，我錢包內約有一萬
            多元及信用卡、提款卡；庚○○當時於電話中跟林
            志遠說他係「小龍」，丙○○認識他，因為丙○○
            有跟我一起去處理「亞曼尼」的事情過，庚○○電
            話中有問丙○○能不能來處理？說我人在這邊，問
            丙○○有沒有辦法處理？講約一分鐘就掛掉了。梁
            龍駿叫我打回家，目的係確認我所說的家裡電話是
            否屬實，但他也沒跟我太太說什麼，庚○○事實上
            係要我打電話問誰可以幫我處理錢的問題，他在車
            上並沒說贖人，我感覺上認為係我沒有拿出錢來不
            能走，但到最後離開前，他也沒有要求我再打給林
            志遠等語（見本院卷九十六年一月三日審判筆錄）
            。證人丙○○於本院審理時亦結證稱：當天我有接
            到一通電話，我以為是辛○○打電話給我，所以接
            起來以後，我喊「陳大哥」，但跟我講電話的人只
            說什麼「陳大哥」，我問他是誰？他說「陳大哥」
            在我這裡，問我有沒有錢可以處理？我問他是誰？
            他就說不用問我是誰，我電話中有聽到旁邊有一些
            聲音，叫我拿錢，我印象中係旁邊有人說話叫我準
            備二百萬，但講電話的人叫我等他電話，叩一聲就
            掛電話。直到晚上十點多，辛○○就打電話給我說
            沒事了等語（見本院卷九十六年一月三十一日審判
            筆錄），據上，足見被告庚○○等人於通知丙○○
            、劉碧玲之時，並無任何以財物取贖告訴人辛○○
            或己○○人身之意思無疑。再者，被告庚○○與告
            訴人辛○○達成協商後，其中一百四十萬元之報酬
            ，係由告訴人己○○以開立支票後，再由告訴人陳
            秋金背書之方式給付，故若被告庚○○等人確有意
            擄告訴人勒贖時，因支票本非流通現金，理應會待
            支票完成兌現取得贖款後，始行釋放告訴人等，豈
            有僅取得支票擔保債權後即釋放告訴人等之可能，
            據此，益證被告等人非以勒贖為目的，其等於謀議
            、行動之初，於主觀上均認定被告庚○○與告訴人
            辛○○二人間，確有告訴人辛○○蓄意置之不理之
            佣金債務存在，其等並無所謂為自己不法所有之意
            圖。又證人癸○○於本院審理時亦結證稱：我去軋
            支票時，因為對方錢還沒匯錢，銀行有與對方聯絡
            ，我也有打電話去告訴庚○○說對方沒有匯錢，梁
            龍駿回答說會跟對方聯絡，對方說馬上就匯錢，感
            覺對方應該願意給付錢，不然在銀行報警就可抓我
            了，且我大概又等了半小時，就兌現拿到錢了等語
            （見本院卷九十六年一月三日審判筆錄），是以，
            倘此支票兌現之一百四十萬元現金，亦屬被告等人
            擄人勒贖所取得之贖金，告訴人辛○○、己○○焉
            有已經遭釋放在外，卻仍願給付之理？此顯係因告
            訴人辛○○有意以之了結與被告庚○○間之佣金債
            務糾紛始為之，是以，被告庚○○所取得之財物並
            非擄人勒贖之贖款，亦堪認定。揆諸前揭說明，本
            件與擄人勒贖之構成要件自有不合，檢察官對此應
            有誤會，是公訴人起訴書雖認被告等人係犯刑法第
            三百四十七條第一項擄人勒贖罪嫌，即有未洽，惟
            因基礎事實同一，經本院當庭諭知前揭罪名後（見
            本院卷九十六年三月二十一日審判筆錄），爰依刑
            事訴訟法第三百條之規定，變更檢察官起訴所引之
            應適用法條，附此敘明。
    （三）、被告庚○○等六人就前開傷害及剝奪人行動自由等
            犯行，各有犯意聯絡及行為分擔，俱為共同正犯。
            又其等所犯前開二罪，犯意個別、行為互殊，應予
            分論併罰。其等係同時毆傷告訴人二人及剝奪其二
            人之行動自由，各屬同種想像競合犯，應依刑法第
            五十五條規定處斷。
    （四）、被告乙○○前因傷害案件，經臺灣高等法院判處有
            期徒刑三月確定，甫於九十五年三月十三日因易科
            罰金而執行完畢，其受徒刑之執行完畢後，五年以
            內故意再犯本件有期徒刑以上之罪，為累犯，應依
            刑法第四十七條第一項規定加重其刑。
    （五）、爰審酌被告庚○○、卯○○、乙○○均有前科；范
            嘉麟、壬○○有毒品觀察、勒戒紀錄；被告巳○○
            則無前科之素行，有臺灣高等法院被告前案紀錄表
            可按，其等犯罪之動機、目的、所受之刺激、犯罪
            之手段、其等之生活狀況、智識程度，並斟酌被告
            庚○○與告訴人辛○○存有佣金報酬之債務糾紛，
            其於本案行為分擔情節最重，另被告卯○○、孟憲
            維、巳○○、戊○○、壬○○分別為被告庚○○之
            同事或朋友，意在為被告庚○○索討債務，其中又
            以被告戊○○、壬○○實際行為分擔程度，較被告
            卯○○、巳○○為重，且以被告乙○○行為分擔情
            節最輕，又被告等人不知採取合法手段循序漸進，
            僅為求速捷反而採用非法暴力方法討債，致生本案
            刑事罪責，且導致告訴人等自由無端遭妨礙、身心
            受挫，對社會治安產生負面影響，其等犯罪所生之
            危險非輕，佐以被告等人均否認犯行，難認其等已
            知反省之犯罪後之態度等一切情狀，分別量處如主
            文所示之刑及定應執行之刑，以示懲戒。
據上論斷，應依刑事訴訟法第二百九十九條第一項前段、第三百
條，刑法第二十八條、第三百零二條第一項、第二百七十七條第
一項、第五十五條、第四十七條第一項、第五十一條第五款，刑
法施行法第一條之一，判決如主文。
本案經檢察官楊榮宗到庭執行職務。
中　　華　　民　　國　　96　　年　　4　 　月　　10　　日
                      刑事第十六庭  審判長法  官　蔡守訓
                                          法  官　吳定亞
                                          法  官　徐千惠
上正本證明與原本無異。
如不服本判決，應於判決送達後10日內向本院提出上訴狀（應抄
附繕本）。告訴人或被害人如對於本判決不服者，應具備理由請
求檢察官上訴，其上訴期間之計算係以檢察官收受判決正本之日
期為準。
                                          書記官　李典育
中　　華　　民　　國　　96　　年　　4 　　月　　12　　日
附錄論罪科刑法條全文：
中華民國刑法第302條第1項
（剝奪他人行動自由罪）
私行拘禁或以其他非法方法，剝奪人之行動自由者，處5年以下
有期徒刑、拘役或3百元以下罰金。
中華民國刑法第277條第1項
（普通傷害罪）
傷害人之身體或健康者，處3年以下有期徒刑、拘役或1千元以下
罰金。
